臺灣新北地方法院刑事判決
                                      110年度訴字第788號
                                    110年度金訴字第418號
                                    110年度金訴字第928號
                                    111年度金訴字第257號
                                    111年度金訴字第258號
公  訴  人  臺灣新北地方檢察署檢察官
被      告  劉家伶



選任辯護人  陳鴻琪律師（僅就110年度訴字第778號、110年度
                        金訴字第928號、111年度金訴字第                          258號受委任）
上列被告因違反洗錢防制法等案件，經檢察官提起公訴（109年
度偵字第39687號、109年度偵字第41003號、110年度偵字第351 
號、110年度偵字第1811號、110 年度偵緝字第373號）及追加起
訴（110年度偵字第21482號、110年度偵字第45456號、110年度
偵字第42076號、110年度偵字第14881號），本院判決如下：
    主  文
劉家伶犯如附表二所示之罪，各處如附表二主文欄所示之刑，其
中編號1至8所示之刑，應執行有期徒刑9月，併科罰金新臺幣1萬
元，罰金如易服勞役，以新臺幣1,000元折算1日。未扣案之犯罪
所得新臺幣1萬元沒收，於全部或一部不能沒收或不宜執行沒收
時，追徵其價額。
    事  實
一、劉家伶與真實姓名、年籍不詳、通訊軟體TELEGRAM暱稱「小
    明」之成年人（下稱「小明」），共同意圖為自己不法之所
    有，基於詐欺取財以及洗錢之犯意聯絡，先由劉家伶提供其
    名下如附表一所示金融機構帳戶之帳號、網路銀行密碼供「
    小明」使用，再由「小明」所屬詐欺集團成員以如附表二所
    示之詐術詐騙如附表二所示之被害人，致他們陷於錯誤，而
    於如附表二所示的時間，匯出如附表二所示的款項至如附表
    二所示的帳戶內，再由「小明」以行動轉帳之方式將款項轉
    出，或由劉家伶依照「小明」的指示，於如附表二所示之時
    間前往提領款項後，將款項交給「小明」，因而隱匿這些詐
    欺犯罪所得的去向，劉家伶則因此獲得新臺幣（下同）1萬
    元之報酬。
二、案經如附表二所示之人分別向如附表二所示之警察機關提起
    告訴，並由臺灣新北地方檢察署檢察官偵查起訴。
    理  由
壹、證據能力部分：
    按被告以外之人於審判外之陳述，雖不符刑事訴訟法第159
    條之1 至第159 條之4 之規定，而經當事人於審判程序同意
    作為證據，法院審酌該言詞陳述或書面陳述作成時之情況，
    認為適當者，亦得為證據。當事人、代理人或辯護人於法院
    調查證據時，知有刑事訴訟法第159 條第1 項不得為證據之
    情形，而未於言詞辯論終結前聲明異議者，視為有前項之同
    意，刑事訴訟法第159 條之5 定有明文。查本判決所引用被
    告以外之人於審判外作成之相關供述證據，雖屬傳聞證據，
    惟公訴人、被告劉家伶及其辯護人於本院準備程序、審判期
    日均未對證據能力有所爭執，亦未於言詞辯論終結前聲明異
    議，本院審酌上開證據資料製作時之情況，尚無違法不當及
    證明力明顯過低之瑕疵，亦認為以之作為證據應屬適當，故
    認前揭證據資料均有證據能力。又本判決其餘所引用之非供
    述證據，查無違反法定程序取得之情形，亦均認具證據能力
    。
貳、實體理由部分：
一、認定犯罪事實的理由：
　　被告在本院審理時對於上開犯罪事實都明白承認，而被告的
    上開自白，有下列證據可以佐證，足以認定為真實，本件事
    證明確，被告犯行可以明確認定，應該依法論罪處罰：
　①證人即告訴人陳鍾維、張坤池、阮靖芳、沈雋棋、戴彤恩、
    曾筠恩、李堂正、高珮芸、鄞翔輝在警詢中的指述。
　②第一商業銀行總行109年10月16日一總營集字第119415號函暨
    所附被告第一銀行帳戶客戶基本資料及存摺存款客戶歷史交
    易明細表（109年度偵字第41003號卷第417至464頁）。
　③中國信託商業銀行總行109年9月8日中信銀字第109224839220
    808號函暨所附被告中國信託帳戶客戶基本資料及存款交易
    明細（109年度偵字第39866號卷第43至57頁）。
　④聯邦商業銀行業務管理部存匯集中作業科109年10月30日聯業
    管(集)字第10910360809號調閱資料回覆函暨所附被告00000
    0000000號帳戶客戶基本資料、存摺存款明細表、ATM交易明
    細（110年度偵字第14881號卷第107至110頁）。
　⑤台北富邦商業銀行股份有限公司保生分行109年12月31日北富
    銀保生字第1090000026號函暨所附被告00000000000000號帳
    戶客戶基本資料、對帳單明細表（110年度偵字第14881號卷
    第111至113頁）。
　⑥告訴人李堂正提出之自動櫃員機交易明細表、李堂正之中國
    信託銀行存摺封面影本（110年度偵字第21482號卷第157、1
    69頁）。
　⑦告訴人陳鍾維提出之自動櫃員機交易明細、彰化銀行存摺封
    面、FXCM APP首頁、通訊軟體line對話紀錄擷取畫面（109
    年度偵字第41003號卷第185至201頁）。
　⑧告訴人張坤池提出之存摺封面及內頁交易明細、自動櫃員機
    交易明細、暱稱「郭麗琳」於臉書社團「新鎮北社區發展協
    會」貼文翻拍照片（109年度偵字第39886號卷第58至61頁）
    。
　⑨告訴人阮靖芳提出之國泰世華銀行存摺封面及內頁交易明細
    、轉帳交易電子紀錄、通訊軟體LINE對話紀錄擷取畫面（同
    上卷第62至68頁）。
　⑩告訴人沈雋棋提出之自動櫃員機交易明細、「惠樂購」登入
    操作介面截圖、網路銀行臺幣轉帳交易成功截圖（同上卷第
    69至71頁）。
　⑪告訴人戴彤恩提出之網路銀行帳戶明細截圖、充值訂單待支
    付畫面截圖、轉帳成功翻拍照片（同上卷第72至73頁）。
　⑫告訴人曾筠恩提出之惠樂購APP簡介網頁、於惠樂購APP儲值
    、提現紀錄擷圖、臺幣轉帳交易紀錄戴圖、通訊軟體LINE「
    惠樂購客戶服務」帳號與對話紀錄首頁截圖（同上卷第74至
    78頁）。
　⑬告訴人高珮芸提出彰化銀行存摺封面及內頁交易明細、郵政
    存簿儲金簿存摺封面及內頁交易明細影本、通訊軟體LINE對
    話紀錄及新臺幣交易明細截圖（110年度偵字第42076號卷第
    235至259頁）。
　⑭告訴人鄞翔輝提出之對話紀錄截圖、國泰世華商業銀行匯出
    匯款憑證、合作金庫商業銀行匯款申請書代收入傳票客戶收
    執聯、合作金庫銀行、國泰世華銀行存摺、郵政存簿儲金簿
    存摺封面影本（110年度偵字第14881號卷第147至159、169
    、173至174頁）。
二、論罪科刑：
  ㈠罪名與罪數：
    ①被告劉家伶不僅提供自己的金融機構帳戶作為人頭帳戶，
      也親自參與提領款項與轉交款項等詐欺及洗錢的構成要件
      行為，因此被告劉家伶是犯刑法第339 條第1 項之詐欺取
      財罪、洗錢防制法第14條第1 項之洗錢罪。
    ②被告共對如附表二所示9個告訴人施行詐欺與洗錢犯行，構
      成9個詐欺取財罪與9個洗錢罪。
  ㈡變更起訴法條：
　　①起訴書、追加起訴書雖然均認為被告所犯是構成刑法第339
       條之4 第1 項第2 款之三人以上共同詐欺取財罪嫌，但
      是要成立該罪，行為人主觀上必須要知道有3人以上共同
      參與犯罪，且此一事實必須要有積極證據足以證明，不能
      憑空推論。本件被告自承：我是透過通訊軟體將網路銀行
      的帳號及密碼交給對方，對方的暱稱叫做「小明」，我都
      是把錢拿給「小明」，每次來拿錢的都是同一人等語（10
      9年度偵字第39866號卷第112頁）。因此，依照目前卷內
      事證顯示，從頭到尾被告只有跟「小明」聯絡，被告領出
      來的錢也都是交給「小明」，在被告的認知中，本案犯行
      就是被告跟「小明」參與而已，縱使「小明」背後可能有
      一整個詐欺集團在運作，但是本案並沒有證據證明被告知
      道這件事，自然不能憑空推論被告主觀上知悉本案有三人
      以上共犯的事實。至於被告雖曾於110年1月9日警詢時供
      稱另有一名Telegram暱稱為「陌生人」之人曾來取款（11
      0年度偵字第14551號卷第10至14頁），然被告於110年1月
      19日檢察官訊問時即改稱從頭到尾來拿錢的都是「小明」
      （109年度偵字第39866號卷第112頁），卷內又無其他證
      據可以證明上開暱稱為「陌生人」之人確實存在，自難以
      被告上開前後不一的供述，遽為不利被告之認定，附此敘
      明。
　　②臺灣新北地方檢察署檢察官110年度偵字第45456號追加起
      訴書、110年度偵字第42076號追加起訴書另認被告涉犯刑
      法第339條之4第1項第3款之以網際網路對公眾散布而犯詐
      欺取財罪嫌，然而依照本罪之構成要件，行為人必須對「
      以網際網路對公眾施用詐術」的事實有所認知，才具備本
      罪之故意。本件被告僅係負責將匯款至其銀行帳戶的款項
      提領後交付「小明」，並無證據被告有參與對被害人行使
      詐術的過程，則「小明」究竟係如何對被害人行使詐術、
      有無使用網際網路對公眾犯之？都沒有證據可以認定被告
      對此知情，因此基於「罪證有疑唯利被告」之法理，自應
      為被告有利之認定，不能論以上開罪嫌。
　　③起訴及追加起訴認為被告涉犯上開罪嫌，本院認為均屬無
      法證明，應由本院依刑事訴訟法第300條之規定，變更起
      訴法條。
　㈢共犯：
　　被告劉家伶就本案犯行與「小明」之間有共同犯罪的意思，
    也彼此分擔犯罪行為的實施，應依刑法第28條之規定，論以
    共同正犯。
  ㈣刑之減輕：
　　洗錢防制法第16條第2項規定：「犯前二條之罪，在偵查或
    審判中自白者，減輕其刑。」被告在審理中對於其所犯洗錢
    罪均已認罪，應依該規定就其所犯洗錢罪減輕其刑。
  ㈤競合：
    ①被告就單一被害人所犯之詐欺取財罪與洗錢罪，是以一行
      為同時觸犯2罪，為想像競合犯，應依刑法第55條之規定
      ，以較重之洗錢罪處斷。
    ②被告對於附表二所示9個告訴人犯9個洗錢罪，是出於不同
      的犯意，客觀行為也可以區分，可以認定是出於不同的犯
      意所為，應該數罪併罰。
  ㈥量刑：
    審酌被告擔任詐欺車手，與「小明」共同詐騙如附表二所示
    告訴人之財物，造成告訴人等受有嚴重的財產損失，也破壞
    社會治安與人與人之間的信任感，本來應該予以重懲，但考
    量被告犯案時年僅19歲，年紀甚輕，思慮難免不周，其雖與
    「小明」共同犯罪，但是擔任的是最低階層也最容易被查獲
    且獲利最低的人頭帳戶提供者與領款車手，對於犯罪的整體
    支配程度不高，且被告於本院審理時均坦承犯行，態度尚屬
    良好，而被告先前並無科刑紀錄，素行甚佳，並量以被告現
    正就讀高中，未婚等家庭生活狀況，以及各次犯行所提領之
    金額多寡、造成各告訴人財產損害之嚴重程度等一切情狀，
    分別量處如附表二主文欄所示之刑，並諭知罰金如易服勞役
    之折算標準。
  ㈦定應執行刑：
　　考量被告就附表二編號1至8所示之罪，犯罪時間相近、模式
    相同，雖然在罪數理論上成立數罪，但犯意彼此接近，宜視
    作一整體予以總體評價，所以就附表二編號1至8所示之罪定
    應執行刑如主文所示，並諭知罰金如易服勞役之折算標準。
    至於附表二編號9所示之罪刑，屬於不得易服社會勞動之刑
    ，自無法與編號1至8之刑合併定刑。
三、沒收：
    犯罪所得，屬於犯罪行為人者，沒收之。但有特別規定者，
    依其規定；前二項之沒收，於全部或一部不能沒收或不宜執
    行沒收時，追徵其價額，刑法第38條之1第1項、第3項定有
    明文。本件被告自承因本案犯行共獲得1萬元的報酬（109年
    度偵字第39866號卷第112頁），此金額應該依上開規定宣告
    沒收，於全部或一部不能沒收或不宜執行沒收時，追徵其價
    額。
據上論斷，應依刑事訴訟法第299 條第1 項前段、第300 條，判
決如主文。
本案經檢察官鄭心慈偵查起訴，檢察官陳伯青、鄭心慈、李秉錡
追加起訴，由檢察官盧祐涵到庭執行公訴。
中　　華　　民　　國　 111　　年　　4 　　月　　19　　日
                  刑事第十六庭審判長法  官  黃志中

                                    法  官  時瑋辰

                                    法　官  薛巧翊
上列正本證明與原本無異。
如不服本判決，應於判決送達後20日內敘明上訴理由，向本院提
出上訴狀 (應附繕本) ，上訴於臺灣高等法院。其未敘述上訴理
由者，應於上訴期間屆滿後20日內向本院補提理由書「切勿逕送
上級法院」。
                                    書記官  田世杰
中　　華　　民　　國　　111 　年　　4 　　月　　20　　日
附錄本案論罪科刑法條全文：
洗錢防制法第2條
本法所稱洗錢，指下列行為：
一、意圖掩飾或隱匿特定犯罪所得來源，或使他人逃避刑事追訴
    ，而移轉或變更特定犯罪所得。
二、掩飾或隱匿特定犯罪所得之本質、來源、去向、所在、所有
    權、處分權或其他權益者。
三、收受、持有或使用他人之特定犯罪所得。
洗錢防制法第14條
有第二條各款所列洗錢行為者，處 7 年以下有期徒刑，併科新
臺幣 5 百萬元以下罰金。
前項之未遂犯罰之。
前二項情形，不得科以超過其特定犯罪所定最重本刑之刑。
中華民國刑法第339條
（普通詐欺罪）
意圖為自己或第三人不法之所有，以詐術使人將本人或第三人之
物交付者，處 5 年以下有期徒刑、拘役或科或併科 50 萬元以
下罰金。
以前項方法得財產上不法之利益或使第三人得之者，亦同。
前二項之未遂犯罰之。
附表一
第一銀行帳號 00000000000 中國信託銀行帳號 000000000000 聯邦銀行帳號 000000000000 富邦銀行帳號 000000000000 

附表二（金額單位為新臺幣）
編號 被害人 提告機關 被害人遭詐騙之最初時間 詐騙方式 匯款時間 匯款金額  款項匯入之帳戶 提款時間 主文 起訴書                                                              1                  告訴人陳鍾維                    臺南市政府警察局第一分局 109年8月6日                                                  109年8月6日以「0MI」交友軟體暱稱「曉茂」聯繫陳鍾維，佯稱「fxcmtw.com」可投資外匯賺錢云云，致其陷於錯誤，依指示匯款。 109年8月18日10時26分許 2萬5,000元  第一銀行帳戶                                    109年8月18日13時45分提領443,000元。（包含其他不明匯款） 劉家伶共同犯洗錢罪，處有期徒刑4月，併科罰金新臺幣5,000元，罰金如易服勞役，以新臺幣1,000元折算1日。 追加起訴書【臺灣新北地方檢察署110年度偵字第45456號】              2                                                                                                                            告訴人張坤池                                                                  嘉義縣警察局民雄分局 109年8月1日10時許                                                                                                                                                                                                                                                                                                                                  在社群網站臉書以暱稱「郭麗琳」匿稱表示招聘兼職人員，再以通訊軟體LINEID：vipl8866、huliegou.service提供網址www.huliegou58.com要張坤池註冊進行搶單及存提款，致張坤池陷於錯誤，依指示匯款。 109年8月3日16時20分許 2萬200元 第一銀行帳戶   於109年8月10日16時1分許至109年8月14日13時45分許分多筆匯出，於109年8月15日13時26分許至109年8月16日22時34分許以提款卡提領共16萬3,000元（均包含其他不明款項）。 劉家伶共同犯洗錢罪，處有期徒刑5月，併科罰金新臺幣7,000元，罰金如易服勞役，以新臺幣1,000元折算1日。      109年8月4日17時46分許 3,300元  第一銀行帳戶         109年8月6日16時35分許 2萬元                  第一銀行帳戶                              109年8月8日9時45分許 5,000元  第一銀行帳戶          109年8月11日19時22分許 6,000元 中國信託帳戶                       分別於109年8月17日13時38分許提領12萬元、109年8月17日0時0分許提領12萬元、同日0時9分許提領5萬元（均包含其他不明款項）。       109年8月12日15時33分 4,000 元          中國信託帳戶                              109年8月14日16時46分許 3萬元  中國信託帳戶     3                                                                        告訴人阮靖芳  嘉義市警察局第二分局 109年8月9日22時42分許 在社群網站臉書社團貼文網路刷單可以賺錢之文章，使告訴人阮靖芳和通訊軟體LINE匿稱「陳斯思」聯繫，「陳斯思」即提供「惠樂購」之網路平台(www.huliegou58‧com)，佯稱網路刷單就可以賺錢，致阮靖芳陷於錯誤，依指示匯款。 於109年8月10日16時20分許 500元 中國信託帳戶  分別於109年8月17日13時38分許提領12萬元、109年8月17日0時0分許提領12萬元、同日0時9分許提領5萬元（均包含其他不明款項）。 劉家伶共同犯洗錢罪，處有期徒刑3月，併科罰金新臺幣3,000元，罰金如易服勞役，以新臺幣1,000元折算1日。      109 年8 月11日11時59分許 3,000元   中國信託帳戶         109年8月11日14時35分許 500元 中國信託帳戶    4                                        告訴人沈雋棋  高雄市政府警察局湖內分局 109年8月5日某時許 因告訴人沈雋棋用手機開啟網址https://www.huliegou58.com/index/user/register/nvite_code/10432.html後有「客服人員」稱會給予體驗金，隨後依照「客服人員」提醒及APP操作指示使用，致告訴人沈雋棋陷於錯誤，依指示匯款。 109年8月10日20時9分許 5萬元                  中國信託帳戶                       分別於109年8月17日13時38分許提領12萬元、109年8月17日0時0分許提領12萬元、同日0時9分許提領5萬元（均包含其他不明款項）。 劉家伶共同犯洗錢罪，處有期徒刑6月，併科罰金新臺幣9,000元，罰金如易服勞役，以新臺幣1,000元折算1日。      109年8月12日12時30分許 2萬元                  中國信託帳戶                              109年8月13日10時34分許 1萬元 中國信託帳戶    5                                                    告訴人戴彤恩                                                                            屏東縣政府警察局潮州分局 109年8月8日某時許 在社群網站臉書以暱稱「郭麗琳」貼文留言有日領兼職云云，致戴彤恩以通訊軟體LINE與暱稱「郭麗琳」聯絡，「郭麗琳」即要戴彤恩到「惠樂購」之網路平台(www.huliegou58‧com)進行註冊，致戴彤恩陷於錯誤，依指示匯款。 109年8月8日19時25分許 500元                  第一銀行帳戶                       同編號2第一銀行帳戶之提領情形。 劉家伶共同犯洗錢罪，處有期徒刑3月，併科罰金新臺幣3,000元，罰金如易服勞役，以新臺幣1,000元折算1日。      109年8月14日14時許 5,000元              中國信託帳戶                       分別於109年8月17日13時38分許提領12萬元、109年8月17日0時0分許提領12萬元、同日0時9分許提領5萬元（均包含其他不明款項）。       109 年8 月14日20時19分許   1,000元  中國信託帳戶     6                                        告訴人曾筠恩                                                        臺北市政府警察局中正第二分局 109年8月16日前某日 在社群網站臉書社團「兼職打工現領專區」，發現「郭麗琳」張貼打工求職廣告，致告訴人曾筠恩以通訊軟體LINE與接洽人聯絡，接洽人即要告訴人曾筠恩加入通訊軟體LINE暱稱「惠樂購客戶服務」並註冊會員，致告訴人曾筠恩陷於錯誤，依指示匯款。 109年8月16日13時42分許 5,000元 中國信託帳戶                       分別於109年8月17日13時38分許提領12萬元、109年8月17日0時0分許提領12萬元、同日0時9分許提領5萬元（均包含其他不明款項）。 劉家伶共同犯洗錢罪，處有期徒刑3月，併科罰金新臺幣3,000元，罰金如易服勞役，以新臺幣1,000元折算1日。      109年8月16日15時58分許 5,000元 中國信託帳戶    追加起訴書【臺灣新北地方檢察署110年度偵字第21482號】           7            告訴人李堂正          南投縣政府警察局草屯分局 109年8月6日                                  以通訊軟體LINE聯繫李堂正，佯稱「IFC金融服務」可投資獲利云云，致其陷於錯誤，依指示匯款。 109年8月17日13時34分許 3萬元 第一銀行帳戶  109年8月17日15時16分提領17萬元。 劉家伶共同犯洗錢罪，處有期徒刑4月，併科罰金新臺幣5,000元，罰金如易服勞役，以新臺幣1,000元折算1日。 111金訴257【追加起訴書：新北地檢110年度偵字第42076號】           8 告訴人高珮芸 臺北市政府警察局文山第一分局 109年8月14日18時許 在社群網站臉書社團張貼兼差廣告，致高珮芸以通訊軟體LINE與暱稱「集市客服人員」聯絡，對方即要高珮芸註冊「集巿」APP會員並投資金錢，致告訴人高珮芸陷於錯誤，依指示匯款。 109年8月18日9時40分許 4,000元 第一銀行帳戶  同編號1第一銀行帳戶之提領情形。 劉家伶共同犯洗錢罪，處有期徒刑3月，併科罰金新臺幣3,000元，罰金如易服勞役，以新臺幣1,000元折算1日。      109年8月18日10時47分許 5,000元     111金訴258【追加起訴書：新北地檢110年度偵字第14881號】           9 告訴人鄞翔輝 臺北市政府警察局松山分局 109年7月29日 在交友軟體「派愛族」上自稱「高曉雪」鄞翔輝認識，並透過LINE向鄞翔輝佯稱可利用香港華泰科技基金資產管理有限公司投資獲利，致其陷於錯誤，依指示匯款。 109年8月18日某時許 100萬元 聯邦銀行帳戶  於109年8月18日臨櫃提領92萬5,000元、於同日在自動櫃員機依序提領3萬、3萬、1萬5,000元。   劉家伶共同犯洗錢罪，處有期徒刑1年6月，併科罰金新臺幣2萬元，罰金如易服勞役，以新臺幣1,000元折算1日。      109年8月18日11時30分 120萬元 富邦銀行帳戶  109年8月18日12時36分自動櫃員機提領7萬5,000元、13時17分臨櫃提領112萬5,000元。